【裁判字號】    88,易,3229
【裁判日期】    890118
【裁判案由】    毀損
【裁判全文】
臺灣臺北地方法院刑事判決                        八十八年度易字第三二二九號
    公  訴  人  臺灣臺北地方法院檢察署檢察官
    被      告  乙○○
    選任辯護人  胡美慧
右列被告因毀損案件，經檢察官提起公訴（八十八年度偵字第六六四九號），本院判
決如左：
    主  文
乙○○無罪。
    理  由
一、公訴意旨略以：被告乙○○與告訴人丙○○係鄰居，素有嫌隙，於民國八十八年
    二月二十七日晚上八時許，因不滿告訴人家中切菜聲音過大，竟夥同不詳姓名男
    子，基於毀損之故意，踢損告訴人座落臺北市○○區○○街六五巷十六之六號四
    樓住處大門，致無法開啟使用，足以生損害於告訴人，因認被告涉有刑法第三百
    五十四條之毀損罪嫌云云。
二、按犯罪事實應依證據認定之，無證據不得推定其犯罪事實；又不能證明被告犯罪
    者，應諭知無罪之判決，刑事訴訟法第一百五十四條、第三百零一條第一項分別
    定有明文。次按以被害人之陳述為認定犯罪之依據時，必其陳述並無瑕疵，且就
    其他方面調查，又與事實相符，始能認有證據能力，最高法院六十一年臺上字第
    三０九九號著有判例可資參照。所謂無瑕疵，係指被害人所為不利被告之陳述，
    與社會上一般生活經驗或卷存其他客觀事實並無矛盾而言，至所謂就其他方面調
    查認與事實相符，非僅以所援用之旁證足以證明被害結果為已足，尤須綜合一切
    積極佐證，除認定被告確為加害人之可能外，在推理上無從另為其他合理原因之
    假設，有不合於此，即不能以被害人之陳述做為論斷之證據。故在告訴人指訴被
    告涉嫌犯罪之場合，縱令所訴情由依其所結合之旁證在情理上尚非絕無可能，若
    在一般生活經驗上仍可另認為其他有利被告之合理推斷，即不得遽以片面之觀點
    ，認為告訴人之陳述或其所本旁證已適為有罪判斷之依據。且刑事訴訟上證明之
    資料，無論其為直接或間接證據，均須達於通常一般之人均不致有所懷疑，而得
    確信其為真實之程度，始得據為有罪之認定，若其關於被告是否犯罪之證明未能
    達此程度，而有合理性懷疑之存在，致使無從形成有罪之確信，即不得遽為不利
    被告之認定，亦有最高法院七十六年臺上字第四九八六號判例足稽。
三、公訴人認被告乙○○涉有毀損告訴人臺北市○○區○○街六五巷十六之六號四樓
    住處大門，無非以證人范康南、丁○○之證詞，照片十一幀、估價單一紙，暨被
    告與告訴人素有嫌隙，被告所辯稱聽到聲音乃上樓查看，與常情有違等為依據。
    訊據被告堅詞否認有毀損告訴人住處大門之行為，辯稱：八十八年二月二十七日
    晚上八時許，伊在家中聽到樓上有吵架聲、踢門聲，就上樓站在三樓與四樓間之
    樓梯平臺上查看發生何事，見一年輕男子站在告訴人家門前要求開門，告訴人不
    肯開門，當時告訴人住處木門已開，鐵門未開，伊站不到一分鐘，三樓對門住戶
    甲○○及戊○○夫婦亦跟著上來，告訴人之女丁○○稱他們在切蘿蔔，伊回稱你
    們平日不是切蘿蔔，而是用保齡球撞擊地板，而與告訴人家人發生爭執，其間，
    該年輕男子自行離開、後來伊亦與甲○○及戊○○夫婦各自回家，伊並不認識該
    男子，告訴人家人時常製造噪音，與四鄰均相處不好，可能係他人所為等語。
四、經查：
（一）告訴人之女即證人丁○○於本院調查時稱：八十八年二月二十七日晚上我們家
      在切蘿蔔，約晚上八時許，有一男子按門鈴，我打開木門見一高大男子，該男
      子自稱係三樓，我詢問是那裏三樓，該男子稱是樓下三樓，並要求入內查看何
      以發出聲響，被告隨即出現在該男子身後稱「我啦！我是三樓」，並詢問我們
      何以很吵，我母親丙○○還將砧板及菜刀拿到門口解釋確實在切蘿蔔，雙方發
      生爭執，我當時向該男子及被告解釋是在切蘿蔔，該男子以腳踹我家住處大門
      時，被告亦在場，我要求該男子不要離開，此時樓下傳來一男一女的聲音叫該
      男子趕快跑，被告站在該處不知所措，該男子騎乘機車逃離，被告後來也回家
      ，該段期間，被告與該男子都沒有對話，待警察到場後，叫該男子逃跑之男女
      亦上樓說他們的本意不是要踢壞我們家大門等語（見本院八十八年十二月二十
      一日訊問筆錄）。另於審理時證述：被告和該男子上來後，直到該男子離去，
      被告都在我們家大門外等語（見本院八十九年一月四日審判筆錄）。
（二）另證人戊○○即臺北市○○區○○街六五巷十六之五號三樓住戶於本院審理時
      ，到庭結稱：有一次我由新竹到臺北住處欲接太太回新竹，當天係星期六晚上
      七、八時許，聽到四樓有巨大踢門聲及吵架聲，一開始怕麻煩不想上去，但後
      來約過了十分鐘，聽到三樓對門乙○○開門，我與太太甲○○就一起上樓查看
      ，甲○○先出門，看到被告正走上樓梯，站在三、四樓樓梯平臺上，我見一高
      大男子與范家爭吵，范家未開門，我覺得很奇怪，後來聽到該男子與范家爭吵
      內容始知范家大門被踢壞，該男子後來先離去，我跟太太及被告、被告女兒與
      女婿仍站在門外和范家溝通，希望他們家平日不要製造噪音，後來警察到場告
      知噪音問題須搜證，消防隊亦到場破門等語在卷（見本院八十九年一月四日審
      判筆錄）。證人甲○○亦結證：當時范家人並未質疑踢門男子是三樓住戶親友
      ，只是在爭吵，該男子離去時，我亦未聽到范家人叫他不要走，也沒有人叫該
      男子逃走．．．，我上樓後直到該男子離去，均未見被告與該男子打招呼或對
      話．．．，我聽到爭吵聲到開門出去時，只聽到被告家有一聲開門聲，我們就
      一起開門上樓等語明確（見本院八十九年一月四日審判筆錄）。證人戊○○、
      甲○○固然無法確認所證上開事件發生時間，惟此應係本院訊問證人時間距案
      發時間已有十月之久，致證人無法記憶，且八十八年二月二十七日雖係農曆正
      月初十二，惟已非放年假期間，一般人或不認為係農曆年間，本院初依告訴人
      所述「八十七年農曆年間」之時間訊問證人，致證人二人均稱該時間並無發生
      上開事件之印象；惟證人戊○○、甲○○嗣後證述上開事件之發生時間係星期
      六晚上、該不詳姓名年籍男子之特徵及當日所為、被告之反應、暨警察及消防
      隊嗣後到場處理破門等情節，均與告訴人及被告所述相同，參以告訴人亦當庭
      表示住處大門被破壞後，消防隊來破門之情形，只有一次等情，足認證人戊○○、甲○○所證事件發生時間，即係告訴人所指八十八年二月二十七日晚上無
      訛，先此敘明。
（三）揆諸上開證人證詞及被告所述情節，八十八年二月二十七日晚上八時許，確實
      有一姓名年籍不詳之成年男子因噪音問題前往告訴人住處門外，與告訴人發生
      爭執並踢壞告訴人住處大門屬實。告訴人固以被告與該踢門男子係一同上樓而
      認被告與該男子有共同毀損犯行；惟經本院調查時，詳問告訴人之女即證人丁○○，其陳稱：當時係一不詳姓名年籍之成年男子先按門鈴，其開門詢明該人
      為何人及其來意後，被告始自該男子身後出現等語，足認當時確係該男子先行
      至告訴人住處門外按門鈴等侯，嗣證人丁○○開門並與之對話數句後，被告始
      行出現。且自被告出現迄該男子離去期間，被告與該男子均未互相打招呼或對
      話，甚至該男子踢壞告訴人住處大門欲離去時，被告亦無任何表示，僅不知所
      措站立原處，此節除據告訴人之女丁○○證述明確在卷外，亦與證人甲○○、
      戊○○所陳情節相符。尤甚者，依證人戊○○所述，其聽到四樓有巨大踢門聲
      及吵架聲後約過了十分鐘，始聽到被告開門，其與太太甲○○一同上樓查看時
      ，見到被告正走上樓梯，站在三、四樓樓梯平臺上，而證人戊○○、甲○○亦
      一致證稱我們聽到爭吵聲到開門出去時，只聽到被告家有一聲開門聲，我們就
      一起開門上樓等語，足見被告並非與該男子一同前往告訴人住處甚明。告訴人
      固以證人戊○○、甲○○未見其打開木門前所發生之事，又未聽聞其與被告及
      不詳姓名年籍男子對話內容，是無法證明被告非與該男子一同上樓；惟依證人
      丁○○於審理時所述：被告和該男子上來後，直到該男子離去，被告都在我們
      家大門外等語，足見該男子離去前，被告應僅前往告訴人住處門外一次，即證
      人戊○○、甲○○見聞之情形無誤。末參以該男子苟與被告相識，為噪音問題
      共同前往告訴人住處理論，衡情理應由住於樓下與告訴人認識之被告先行出面
      溝通，而非由該陌生男子按門鈴表明身分及來意後，被告始自後出現。綜上所
      述，被告所辯伊不認識該踢門男子，無毀損告訴人住處大門之行為，應非虛妄
      ，堪予採信。
（四）告訴人提出之照片十一幀、估價單一紙，僅足證明告訴人住處大門損壞之事實
      ，不足憑為係遭被告毀損之依據。而告訴人之夫證人范康南於偵查中固然證述
      被告偕同該不詳姓名年籍男子上樓按門鈴，該男子嗣後並以腳踢壞住處大門等
      語（見八十八年五月十日偵訊筆錄），惟當日詳情已據證人丁○○、戊○○、
      甲○○於本院調查審理時證述明確在卷，證人范康南非開門與該男子對話之人
      ，所知事實未及其女丁○○詳盡，且當日發生情形細節，證人范康南偵查中多
      未敘及，所言係個人意見，自不能盡採。又被告縱然與告訴人早有嫌隙，惟聽
      聞告訴人住處傳來巨大吵鬧聲響，基於守望相助之鄰居情誼、好奇心之趨使、
      甚或因無法忍受噪音而上樓一探究竟，要屬人情之常，公訴人以被告和告訴人
      素有嫌隙，而認被告上樓查看有違常情，據為被告犯罪之依據，尤非可採。
  此外，復查無其他積極證據足資證明被告涉有公訴人所指之毀損犯行，既不能證明
  被告犯罪，依法自應為無罪之諭知。
據上論斷，應依刑事訴訟法第三百零一條第一項，判決如主文。
本案經檢察官詹駿鴻到庭執行職務
中    華    民    國      八十九      年        一      月      十八    日
                                      臺灣臺北地方法院刑事第四庭
                                          法  官  吳  靜  怡
右正本證明與原本無異。
如不服本判決，應於判決送達後十日內，向本院提出上訴狀。
                                          書記官  李  春  松
中    華    民    國      八十九      年        一      月     二十六   日


司法院資訊處製作；財團法人民間司法改革基金會備份。
